【裁判字號】    98,簡上,597
【裁判日期】    980922
【裁判案由】    毀損等
【裁判全文】
臺灣板橋地方法院刑事判決             98年度簡上字第597號
上  訴  人  臺灣板橋地方法院檢察署檢察官
被      告  甲○○
選任辯護人  李子聿律師
上列上訴人因被告所犯毀損等案件，不服本院98年度簡字第395
號中華民國98年3 月25日第一審簡易判決（聲請簡易判決處刑案
號：97年度偵字第31368號）提起上訴，本院合議庭判決如下：
    主  文
原判決撤銷。
甲○○意圖散布於眾，指摘足以毀損他人名譽之事，處拘役貳拾
日，如易科罰金，以新臺幣壹仟元折算壹日。又毀棄他人之壁掛
式插香座壹個，足以生損害於他人，處罰金新臺幣貳仟元，如易
服勞役，以新臺幣壹仟元折算壹日。
    事    實
一、甲○○與丙○○為鄰居，甲○○前因丙○○對其及其夫黃克
    昌提起妨害名譽之刑事告訴（此案後經本院於民國97年11月
    4 日以97年度簡字第9226號拘役10日，復據本院於98年3 月
    6 日以97年簡上字第1397號駁回甲○○、黃克昌之上訴確定
    ，但於甲○○為本件犯行時，該案尚未經本院判決，故聲請
    簡易判決處刑書記載「甲○○前因妨害名譽案件經本院判處
    拘役10日，心有不甘」云云，應屬誤載，應予更正），心有
    不滿，竟於97年9 月15日13時起，多次前往丙○○位在臺北
    縣永和市○○路280 巷1 號2 樓之住家門口，欲尋丙○○理
    論，惟丙○○均不予理會，詎甲○○竟基於公然侮辱及意圖
    散布於眾誹謗之接續犯意，於該日13時起至翌日凌晨6 時許
    之密接時間內，在上址公眾得自由進出之樓梯口，以「不要
    以為你做了多少壞事沒人知道…你跟房東的兒子也打架…到
    處騙人…女孩子來你還騙人家…騙了多少人啊」等顯與公共
    利益無關之言論，暨以「幹林老木…幹林老木雞掰啦！我驚
    你某？落來啦！雞掰！（台語）」、「哭爸！操你媽的屄！
    （台語）」、「不得好死！你不會有好下場！老天爺不會讓
    你好！」（均台語）等足以貶損他人人格社會評價之穢語為
    辱罵，而以此揭具體指摘及抽象辱罵之方式，毀損、貶抑丙
    ○○（聲請簡易判決處刑書誤載為「告訴人」）之名譽；期
    間甲○○復另基於毀損之犯意，於97年9 月15日下午某時，
    以不詳方式（聲請簡易判決處刑書誤載為「以徒手方式」）
    毀壞丙○○住處大門旁之壁掛式插香座1 個並予以丟棄，致
    令不堪使用，足以生損害於丙○○。
二、案經丙○○訴由臺北縣政府警察局永和分局報告臺灣板橋地
    方法院檢察署檢察官偵查後聲請簡易判決處刑。
    理  由
一、按被告以外之人於審判外之言詞或書面陳述，除法律有規定
    者外，不得作為證據；又被告以外之人於審判外之陳述，雖
    不符合同法第159 條之1 至第159 條之4 之規定，但經當事
    人於審判程序同意作為證據，法院審酌該言詞陳述或書面陳
    述作成時之情況，認為適當者，亦得為證據。當事人、代理
    人或辯護人於法院調查證據時，知有第159 條第1 項不得為
    證據之情形，而未於言詞辯論終結前聲明異議者，視為有前
    項之同意，刑事訴訟法第159 條第1 項，及第159 條之5 ，
    分別定有明文。本判決下列所引用之各該被告以外之人於審
    判外之陳述，雖屬傳聞證據，惟均經當事人於法院準備程序
    及審判期日中表示無意見，而不予爭執，且迄至言詞辯論終
    結前亦未再聲明異議，法院審酌此等證據資料製作時之情況
    ，尚無違法不當及證明力明顯過低之瑕疵，亦認為以之作為
    證據應屬適當，故揆諸前開規定，依刑事訴訟法第159 條之
    5 規定，認前揭證據資料均例外有證據能力。
二、訊據被告甲○○對於其在前揭時、地，以上載具體指摘及抽
    象辱罵之方式，貶抑告訴人丙○○名譽之事實不諱，然否認
    有毀損告訴人所有之壁掛式插香座犯行，辯稱：我沒有毀損
    告訴人的插香座，也沒有注意到他的插香座在何處，且以我
    的身體狀況不可能走上三樓後再徒手將以鋼釘釘在牆上的插
    香座拔掉云云。經查：
  (一)被告於97年9 月15日13時起至翌日凌晨6 時許之密接時間內
    ，多次前往丙○○位在臺北縣永和市○○路280 巷1 號2 樓
    之住家門口或樓下等公眾得自由進出之處所，接續以如事實
    欄所載之具體指摘及抽象辱罵等言語，貶抑告訴人之名義等
    情，已為被告所不爭執，復有告訴人於警詢、偵查所為之指
    訴可參，亦據告訴人提出錄音光碟1片 及錄音譯文1 份為佐
    （詳見偵查卷第9-13、20-22 、28-35 頁），堪認被告此部
    分之自白為真實。
  (二)被告雖另否認有於97年9 月15日下午某時毀損告訴人之插香
    座之行為，然查，被告於當日下午在告訴人前揭住處門口處
    ，欲尋丙○○理論時，告訴人在屋內曾經聽見金屬掉落之聲
    音，經告訴人報警，於警察到場後，告訴人隨即向員警表示
    其所有原釘掛在牆壁上之插香座遭被告拔除乙節，業經告訴
    人於警詢、偵查中指述甚詳，另告訴人所提出之錄音光碟中
    ，於「080915下午樓下」之檔案內，於錄音時間0 ：26至0
    ：33間有疑似金屬掉落聲音，隨後即為被告呼喊「丙○○下
    來」之聲音，而上揭金屬掉落聲與呼喊聲音之來源處相近；
    另於「080915警察來」之檔案內，於錄音時間01：28左右，
    告訴人向員警表示「他把我的香座拔掉，我要告她毀損」等
    語之事實，業經本院勘驗上揭錄音光碟屬實，製有98年8 月
    31日勘驗筆錄1 份存卷可稽（參本院卷第103 頁）；另再參
    酌臺北縣政府警察局永和分局中正橋派出所員警於現場所拍
    攝照片，確實呈現告訴人指稱原設掛插香座之牆面上有煙燻
    狀況，但香灰及香柱卻散落在地面之情景，有照片3 幀可稽
    （附於偵查卷第14、15頁），而本件到場處理員警乙○○復
    到庭證稱：「（問：到現場時，二樓的住戶告訴你何原因報
    案？）就是跟一樓的住戶有一些糾紛，可能是停車的問題。
    」、「（問：二樓住戶有沒有跟你說，他有東西被毀損？）
    有。」、「（問：你記得什麼東西？）好像插香的容器。」
    、「（問：當時你有針對這個部分問被告否？）沒有。」、
    「（提示偵查卷14到15頁照片給證人閱覽，問：這幾張照片
    是否你們拍照的？）是的。」、「（問：你們為何要拍照這
    些照片？）保留證據。」、「（問：保留哪方面的證據？）
    毀損的證據。」、「我們到現場，看到需要保留證據的情況
    就要拍照。」、「（問：是否到那邊就看到照片所示情形？
    ）是。」等語（見本院卷第107-110 頁），堪認告訴人指稱
    其於被告在門外叫罵時，有聽見金屬掉落之聲音，探頭查看
    即發現係其所有之壁掛式插香座遭被告拔除丟棄，經報警後
    ，亦於員警到場時隨即向員警表示此事乙節，誠屬可信，被
    告所辯顯係卸責之詞，其確有於前揭時、地，以不詳方式，
    故意毀損告訴人所有之插香座1 個之行為，洵堪認定。
  (三)從而本件事證明確，被告妨害名譽及毀損等犯行，均足認定
    ，皆應依法論科。
三、按刑法上之公然侮辱罪，祗須侮辱行為足使不特定人或多數
    人得以共見共聞，即行成立，不以侮辱時被害人在場聞見為
    要件；又如係意圖散布於眾而指摘或傳述具體事實，自應成
    立刑法第310 條第1 項之誹謗罪，倘僅漫罵，並未指有具體
    事實，仍屬公然侮辱，應依同法第309 條第1 項論科（司法
    院院字第2179號解釋意旨參照）。而所謂侮辱，係指對他人
    為輕蔑表示之行為，觀諸被告於前揭時、地為「幹林老木…
    幹林老木雞掰啦！我驚你某？落來啦！雞掰！（台語）」、
    「哭爸！操你媽的屄！（台語）」、「不得好死！你不會有
    好下場！老天爺不會讓你好！」之言語，依據社會一般通念
    ，已足以貶損他人名譽及社會評價，核屬侮辱人之言語無訛
    ；另被告相同時、地所稱「不要以為你做了多少壞事沒人知
    道…你跟房東的兒子也打架…到處騙人…女孩子來你還騙人
    家…騙了多少人啊」等語，則已指述具體事實，非僅抽象之
    謾罵或嘲弄，顯為誹謗之行為無疑。是核被告所為，係犯刑
    法第309 條第1 項之公然侮辱罪、同法第310 條第1 項之誹
    謗罪，及同法354 條之毀損罪。被告於密切接近之時、地，
    以言語抽象謾罵告訴人及具體指摘不實事項，均係出於同一
    貶損告訴人人格及社會評價之目的，各行為之獨立性薄弱，
    依一般社會通念，難以強行分開，均應屬接續犯而合為包括
    之一行為予以評價。又被告所犯上開誹謗罪及公然侮辱罪間
    ，係基以同一行為所觸犯，應依想像競合犯之規定從一重之
    誹謗罪處斷，然與其所犯之毀損罪間，犯意有別，行為互殊
    ，應予以分論併罰。聲請簡易判決處刑意旨僅認被告為前揭
    妨害名譽犯行之時間係97年9 月15日13時至15時許，而未敘
    及被告於97年9 月15日15時迄至翌日凌晨6 時許，另亦在相
    同地點對告訴人為「哭爸！操你媽的屄！（台語）」、「不
    得好死！你不會有好下場！老天爺不會讓你好！」之公然侮
    辱行為，惟此部分犯罪事實與檢察官已聲請簡易判決處刑並
    經本院論罪科刑部分，既具有接續犯之實質上一罪關係，核
    為聲請簡易判決處刑效力所及，本院自得併予審究。
四、原審以被告所犯誹謗、公然侮辱、毀損等罪，罪證明確，予
    以論罪科刑，固非無見，惟查，被告除於97年9 月15日13時
    至15時許以「不要以為你做了多少壞事沒人知道…你跟房東
    的兒子也打架…到處騙人…女孩子來你還騙人家…騙了多少
    人啊」等顯與公共利益無關之言論，暨以「幹林老木…幹林
    老木雞掰啦！我驚你某？落來啦！雞掰！（台語）」等足以
    貶損他人人格社會評價之穢語為辱罵外，另有於翌日凌晨3
    時許至6 時期間，另以「哭爸！操你媽的屄！（台語）」、
    「不得好死！你不會有好下場！老天爺不會讓你好！」之抽
    象辱罵言語貶抑告訴人之名譽，此部分犯罪事實係為檢察官
    聲請簡易判決處刑效力所及，業如前述，原審漏未審酌，容
    有未洽。從而上訴人依循告訴人之請求而上訴主張原審判決
    過輕云云，雖無理由，但原判決既有上揭可議之處，即無可
    維持，仍應由本院予以撤銷改判。爰審酌被告前因對告訴人
    另為公然侮辱行為，已經告訴人提起刑事告訴在案，猶不知
    改過，竟因此事心生不滿，再以公然侮辱及誹謗之方式妨害
    告訴人之名譽，貶抑告訴人之人格權，復又以不詳方式毀損
    告訴人之香座，其之法治觀念顯然薄弱，兼衡以被告患有中
    度肢障障礙、焦慮之身心狀態（見卷附中華民國身心障礙手
    冊弘光藥局藥袋各1 份）、小學畢業之智識程度（參調查筆
    錄所載）及其犯罪之動機、目的、手段、所生損害之程度、
    毀損財物之價值、坦承部分犯行但仍否認毀損犯行，及因告
    訴人求償金額高達新臺幣449 萬餘元致迄未與告訴人達成和
    解之犯罪後態度等一切情狀，分別量處如主文所示之宣告刑
    ，暨分別諭知易科罰金及易服勞役之折算標準，以資懲儆。
據上論斷，應依刑事訴訟法第455 條之1 第1 項、第3 項、第36
9 條第1 項前段、第364 條、第299 條第1 項前段，刑法第310
條第1 項、第309 條第1 項、第354 條、第55條、第41條第1 項
前段、第42條第3 項，刑法施行法第1 條之1 第1 項、第2 項前
段，判決如主文。
本案經檢察官鄭淑壬到庭執行職務。
中    華    民    國    98    年    9     月    22    日
                  刑事第二十庭  審判長法  官  邱景芬
                                      法  官  廖怡貞
                                      法  官  吳佳穎
以上正本證明與原本無異
本判決不得上訴
                                      書記官  周百川
中    華    民    國    98    年    9     月    22    日
附錄本案論罪科刑法條全文：
中華民國刑法第309條
（公然侮辱罪）
公然侮辱人者，處拘役或 3 百元以下罰金。
以強暴犯前項之罪者，處 1 年以下有期徒刑、拘役或 5 百元以
下罰金。
中華民國刑法第310條
（誹謗罪）
意圖散布於眾，而指摘或傳述足以毀損他人名譽之事者，為誹謗
罪，處 1 年以下有期徒刑、拘役或 5 百元以下罰金。
散布文字、圖畫犯前項之罪者，處 2 年以下有期徒刑、拘役或 1
千元以下罰金。
對於所誹謗之事，能證明其為真實者，不罰。但涉於私德而與公
共利益無關者，不在此限。
中華民國刑法第354條
（毀損器物罪）
毀棄、損壞前二條以外之他人之物或致令不堪用，足以生損害於
公眾或他人者，處2年以下有期徒刑、拘役或5百元以下罰金。


司法院資訊處製作；財團法人民間司法改革基金會備份。
